臺灣臺中地方法院刑事判決
110年度金訴字第280號
公  訴  人  臺灣臺中地方檢察署檢察官
被      告  吳昊銓



選任辯護人  魏光玄律師(已解除委任)
            王品懿律師
上列被告因詐欺等案件，經檢察官提起公訴（110年度少連偵字
第51號），本院判決如下：
    主  文
丙○○無罪。
    理  由
一、公訴意旨略以：
　㈠被告丙○○與許世旻、呂明展（上二人另案經臺灣臺中地方檢
    察署檢察官以109年度偵字第30133、30465號提起公訴）、
    少年林Ｏ智（年籍詳卷，另案由警移送本院少年法庭）及其
    他詐欺集團成員，意圖為自己不法之所有，共同基於三人以
    上共同犯詐欺取財及掩飾、隱匿詐欺犯罪所得去向及所在之
    洗錢犯意聯絡，由被告在通訊軟體註冊暱稱「涵」之帳號作
    為聯繫方式，指揮集團內之車手成員負責提供人頭帳戶金融
    卡及提領或收取詐欺犯罪所得，先後為下列犯行：
　⒈由其他詐欺集團成員於同年8月26日16時許，撥打電話予甲○○
    ，冒稱「小三美日網購社團客服」「彰銀客服人員」，佯稱
    因疏失誤登記為經銷商，至今積欠6筆欠款，已向金管會申
    報，若欠款超過新臺幣（下同）1萬元，將自動從甲○○名下
    帳戶扣款，須依指示操作網路銀行，施用詐術致甲○○陷於錯
    誤，先後於同年9月1日0時0分許、同日19時8分許、同日19
    時11分許、同日19時13分許，轉帳2萬0,094元、4萬9,999元
    、5萬0,002元、3萬0,001元入中華郵政股份有限公司第0000
    0000000000000號金融帳戶（戶名：陳書寰）。再由呂明展
    交付上開帳戶金融卡及密碼予少年林Ｏ智，由少年林Ｏ智於同
    年9月1日19時17分15秒許，在臺中市○區○○路0段000號統一
    便利商店民主門市，提領贓款2萬元，於同日19時51分秒許
    起，在臺中市○區○○街00號統一便利商店民府門市，提領贓
    款2萬元、2萬元、2萬元、2萬元、2萬元、2萬元、1萬元得
    手，再將贓款轉交許世旻，許世旻再轉交其他詐欺集團成員
    ，而同時隱匿犯罪所得去向及所在。
　⒉由其他詐欺集團成員於同年8月31日16時許，撥打電話予庚○○
    ，冒稱「網購人員」「郵局客服人員」，佯稱因網路購物數
    量有誤，須依指示操作網路銀行取消訂購，施用詐術致庚○○
    陷於錯誤，先後於同年9月2日0時12分許、同日0時14分許，
    轉帳5萬元、4萬6,108元入中華郵政股份有限公司第000-000
    00000000000號金融帳戶。呂明展再依其他詐欺集團成員指
    示，於同年9月2日0時39分49秒許起，在臺中市○區○○路00號
    「全家便利商店臺中興大門市」，持上開人頭帳戶金融卡接
    續提領2萬元、2萬元、2萬元、2萬元、1萬6,000元，於同年
    9月2日0時53分42秒許，在臺中市○區○○路000號臺中國光路
    郵局，提領100元得手，再將詐欺犯罪所得轉交許世旻，許
    世旻再轉交其他詐欺集團成員，而同時隱匿犯罪所得去向及
    所在。
  ㈡被告與丁○○、呂明展（上二人另案經臺灣臺中地方檢察署檢
    察官以109年度偵字第28745號提起公訴）、陳志遠（另案經
    臺灣臺中地方檢察署檢察官以109年度偵字第32058、32554
    、36108號提起公訴）及其他詐欺集團成員，意圖為自己不
    法之所有，共同基於三人以上共同犯詐欺取財及掩飾、隱匿
    詐欺犯罪所得去向及所在之洗錢犯意聯絡，由被告在通訊軟
    體註冊暱稱「涵」之帳號作為聯繫方式，指揮集團內之車手
    成員負責提供人頭帳戶金融卡及提領或收取詐欺犯罪所得，
    丁○○及呂明展2人負責保管人頭帳戶金融卡及收取由「車手
    」成員提領詐欺所得之贓款，陳志遠負責擔任「車手」提領
    詐欺犯罪所得，分別為下列犯行：
　⒈先由其他詐欺集團成員於109年9月12日14時9分許起，接續撥
    打電話予壬○○，冒稱為「洛基飯店客服」「台新銀行人員」
    ，佯稱壬○○網路購買住宿券，因公司人員作業疏失誤為多訂
    住宿券，須依指示前往自動櫃員機操作，以取消訂單，施用
    詐術致壬○○陷於錯誤，於同日14時43分許起，接續轉帳4萬9
    ,983元、4萬9,983元入合作金庫銀行帳號第000-0000000000
    000號金融帳戶後，呂明展旋即交付上開金融帳戶提款卡及
    密碼予陳志遠，陳志遠於同日14時許，前往臺中市○區○○路0
    0號「統一便利商店親親門市」，由陳志遠接續提領2萬元、
    2萬元、1萬元、2萬元、2萬元、1萬元之贓款得手，再將提
    領所得之贓款，連同上開金融帳戶金融卡一併交付呂明展，
    呂明展再轉交詐欺犯罪所得之贓款予其他詐欺集團成員，同
    時掩飾與隱匿詐欺犯罪所得去向及所在。
　⒉由其他詐欺集團成員於109年9月12日14時54分許起，接續撥
    打電話予己○○，冒稱為「洛基飯店客服」「國泰世華信用卡
    客服」，佯稱因公司人員作業疏失誤幫己○○多訂20日住宿，
    須依指示前往自動櫃員機操作以取消，施用詐術致己○○陷於
    錯誤，於同日15時28分許，轉帳1萬3,200元入合作金庫銀行
    帳號第000-0000000000000號金融帳戶。
　⒊由其他詐欺集團成員於109年9月12日15時10分許，接續撥打
    電話予癸○○，冒稱為「洛基飯店工作人員」「台新銀行客服
    人員」，佯稱因內部人員疏失，誤將飯店內消費住宿輸入為
    團體住宿，須依指示操作網路銀行以辦理刷退，施用詐術致
    癸○○陷於錯誤，於同日15時46分許起，先後轉帳9,983元、9
    ,987元、3,981元入合作金庫銀行帳號第000-0000000000000
    號金融帳戶。呂明展旋即交付上開金融帳戶提款卡及密碼予
    陳志遠，陳志遠於同日15時54分許及同日16時32分許，在臺
    中市○區○○路0段00號「統一便利商店雙十門市」，接續提領
    2萬元、1萬7,000元之贓款得手，再將提領所得之贓款，連
    同上開金融帳戶金融卡一併交付呂明展，呂明展再轉交詐欺
    犯罪所得之贓款予其他詐欺集團成員，同時掩飾與隱匿詐欺
    犯罪所得去向及所在。嗣於109年9月13日16時25分許，在臺
    中市北屯區河北路2段98前前，另案為警查獲丁○○、呂明展
    ，並經其同意搜索而扣得丁○○持有之台灣銀行000000000000
    存摺簿1本、台灣銀行000000000000金融卡1張、銀行帳號密
    碼紙1張、中國信託銀行000000000000存摺簿1本、中國信託
    銀行000000000000金融提款卡1張、郭又任國民身分證1張、
    郭又任印章1個、郵局00000000000000金融提款卡1張、郵局
    00000000000000儲金簿1本、合作金庫銀行0000000000000存
    摺簿1本、法律免責聲明書1張、現金10萬元（仟元鈔100張
    ）、蘋果牌11S黑色手機1支、第三級毒品愷他命1袋等物、
    呂明展持有之蘋果牌6S白色手機1支、蘋果牌6S黑色手機1支
    等物，再循線查悉上情，因認被告涉犯刑法第339條之4第1
    項第2款之三人以上共同犯詐欺取財罪嫌、洗錢防制法第14
    條第1項之洗錢罪嫌等語。
二、按犯罪事實之認定，係據以確定具體的刑罰權之基礎，自須
    經嚴格之證明，故其所憑之證據不僅應具有證據能力，且須
    經合法之調查程序，否則即不得作為有罪認定之依據。倘法
    院審理之結果，認為不能證明被告犯罪，而為無罪之諭知，
    即無前揭第154條第2項所謂「應依證據認定」之犯罪事實之
    存在。因此，同法第308條前段規定，無罪之判決書只須記
    載主文及理由。而其理由之論敘，僅須與卷存證據資料相符
    ，且與經驗法則、論理法則無違即可，所使用之證據亦不以
    具有證據能力者為限，即使不具證據能力之傳聞證據，亦非
    不得資為彈劾證據使用。故無罪之判決書，就傳聞證據是否
    例外具有證據能力，本無須於理由內論敘說明(最高法院100
    年度台上字第2980號刑事判決要旨參照)。從而，本案經本
    院審理結果認定被告丙○○犯罪不能證明，所援引證據並非作
    為認定其犯罪事實之證據，係屬彈劾證據性質，依前開說明
    ，自不以具有證據能力之證據為限。
三、次按犯罪事實應依證據認定之，無證據不得認定犯罪事實；
    不能證明被告犯罪者，應諭知無罪之判決，刑事訴訟法第15
    4條第2項、第301條第1項分別定有明文。又認定犯罪事實所
    憑之證據，雖不以直接證據為限，間接證據亦包括在內，然
    而無論直接證據或間接證據，其為訴訟上之證明，須於通常
    一般之人均不致有所懷疑，而得確信其為真實之程度者，始
    得據為有罪之認定，倘其證明尚未達到此一程度，而有合理
    之懷疑存在而無從使事實審法院得有罪之確信時，即應由法
    院為諭知被告無罪之判決(最高法院76年台上字第4986號刑
    事判決意旨參照)。又檢察官就被告犯罪事實，應負舉證責
    任，並指出證明之方法，刑事訴訟法第161條第1項亦有明文
    。是檢察官對於起訴之犯罪事實，應負提出證據及說服之實
    質舉證責任，倘其所提出之證據，不足為被告有罪之積極證
    明，或其指出證明之方法，無從說服法院以形成被告有罪之
    心證，基於無罪推定之原則，自應為被告無罪判決之諭知(
    最高法院68年台上字第3146號、92年台上字第128號判例意
    旨參照)。
四、公訴意旨認被告涉犯刑法第339條之4第1項第2款之三人以上
    共同犯詐欺取財、洗錢防制法第14條第1項之洗錢等罪嫌，
    無非係以被告於警詢時之供述【見臺灣臺中地方檢察署110
    年度少連偵字第51號偵查卷宗(下稱少連偵卷)第41-48頁】
    、證人即告訴人甲○○、壬○○、己○○、癸○○、庚○○分別於警詢
    時、證人即另案被告許世旻、證人丁○○、呂明展、少年林Ｏ
    智、陳志遠、陳書寰分別於警詢時之證述【甲○○部分：見少
    連偵卷第121-128頁；壬○○部分：見少連偵卷第133-136頁；
    己○○部分：見少連偵卷第137-138頁；癸○○部分：見少連偵
    卷第141-145頁；庚○○部分：見少連偵卷第129-131頁；許世
    旻部分：見少連偵卷第49-54頁；丁○○部分：見臺灣臺中地
    方檢察署110年度偵字第28745號偵查卷宗(下稱偵卷)第37-4
    3、45-47頁、少連偵卷第69-71頁；呂明展部分：見偵卷第5
    1-56頁、少連偵卷第85-92頁；林Ｏ智部分：見少連偵卷第93
    -98頁；陳志遠部分：見偵卷第229-233頁；陳書寰部分：見
    少連偵卷第117-119頁】、蘋果公司FACETIME帳號mvp000000
    000000oud.com註冊資料、登入IP位址資料、IP位址之使用
    人資料共4紙(見少連偵卷第169-175頁)、申登人資料11紙(
    見少連偵卷第177-198頁)、自動櫃員機監視器錄影畫面擷圖
    照片14張(見少連偵卷第151-160頁)、內政部警政署反詐騙
    諮詢專線紀錄表(甲○○)2紙、西螺鎮農會活期儲蓄存款存摺
    暨內頁影本(甲○○)2紙、交易明細(甲○○)2紙、雲林縣西螺鎮
    農會支票/存摺存款對帳單(甲○○)1紙、雲林縣斗六分局莿桐
    分駐所受理詐騙帳戶通報警示簡便格式表(甲○○)3紙、遭詐
    騙資料一覽表(甲○○)11紙(見少連偵卷第237-239、241-242
    、247-248、242-244、245-246、253-257、259-279頁)、內
    政部警政署反詐騙諮詢專線紀錄表(庚○○)、屏東縣政府警察
    局屏東分局崇蘭派出所受理詐騙帳戶通報警示簡便格式表(
    庚○○)、轉帳交易明細截圖(庚○○)各1紙(見少連偵卷第281-2
    82、283-284、285-286頁)、內政部警政署反詐騙諮詢專線
    紀錄表(壬○○)、高雄市政府警察局三民第一分局十全路派出
    所受理詐騙帳戶通報警示簡便格式表(壬○○)、金融機構聯防
    機制通報單(壬○○)各1紙、松德綜活儲存款明細截圖畫面2張
    (見少連偵卷第289、291、292、294-295頁)、內政部警政署
    反詐騙諮詢專線紀錄表(己○○)、臺北市政府警察局信義分局
    三張犁派出所受理詐騙帳戶通報警示簡便格式表(己○○)、金
    融機構聯防機制通報單(己○○)各1紙(見少連偵卷第297、299
    、300頁)、內政部警政署反詐騙諮詢專線紀錄表(癸○○)、臺
    北市政府警察局士林分局天母派出所受理詐騙帳戶通報警示
    簡便格式表(癸○○)、金融機構聯防機制通報單(癸○○)、台新
    銀行對帳單交易明細(癸○○)各1紙、轉帳交易明細畫面截圖
    照片3張(見少連偵卷第303、305、306、307、308頁)、另案
    被告丁○○持有之合作金庫銀行存款存摺1本【第三人楊菁菁
    向合作金庫商業銀行中興分行申設之帳號000-000000000000
    0號帳戶(下稱楊菁菁合庫帳戶)】等為其論據。
五、訊據被告堅詞否認有何三人以上共同犯詐欺取財、一般洗錢
    等犯行，辯稱：伊沒有參與，門號0000000000號行動電話係
    伊前妻蔡茜妤申請後交予伊使用，伊沒有借給別人使用，郵
    址mvp000000000000oud.com亦係伊申請使用之電子郵件，伊
    經營剌青工作室，已經無法記得當時通話內容等語；辯護人
    復為被告辯護稱：另案被告丁○○遭警查獲後，提供其上手「
    涵」，經調查其行動電話通話對象包含「涵新」與「兄弟涵
    」之人，卷證資料僅大量出現「兄弟涵」之資料，完全未調
    查「涵新」所屬資料，與「涵新」聯繫時間顯示於9月11日
    ，「兄弟涵」部分則係9月12日22時3分許，與「涵新」之聯
    繫資料係於9月11日以前有用到，然本案犯罪事實落於9月12
    日之前，然「涵新」始合於本案犯罪事實之時間；又證人即
    另案被告丁○○到庭證述「涵」不斷變更行動電話帳號，且從
    「涵新」通話部分無法看出為何人撥出，「兄弟涵」通話部
    分則係證人即另案被告丁○○主動聯繫；又依帳號mvp0000000
    00000oud.com登入時間與本案犯罪時間無法顯示出如何疊合
    之情形，本案罪證不足等語。經查：
  ㈠被害人甲○○確有於109年8月26日16時許，遭不詳之人持用門
    號+000000000000號電話加以聯繫，佯稱：係「小三美日」
    網購社團客服人員，因人員疏失誤登記為經銷商，至今積欠
    6筆欠款，已向金管會申報，若欠款超過1萬元，將自其帳戶
    自動扣款云云，復於其後某時再度致電，佯稱：係彰化銀行
    客服人員，須依指示操作網路銀行以解除設定云云，致甲○○
    誤信為真，因而陷於錯誤，先後於109年9月1日19時8分50秒
    許、同日19時11分9秒許、同日19時13分35秒許及同日19時1
    5分57秒許(起訴書誤載為同日0時0分)，分別轉帳匯入4萬9,
    986元、4萬9,989元、2萬9,987元及2萬0,079元(起訴書誤載
    為2萬094元、4萬9999元、5萬02元、3萬01元)至第三人陳書
    寰向中華郵政股份有限公司北投郵局申設之帳號0000000000
    0000000號帳戶(下稱陳書寰郵局帳戶)，業為被告所不爭執
    ，且經證人甲○○於警詢時證述甚詳(見少連偵卷第121-128頁
    )，復有內政部警政署反詐騙諮詢專線紀錄表(甲○○)2紙、西
    螺鎮農會活期儲蓄存款存摺封面暨內頁影本(甲○○)2紙、交
    易明細(甲○○)2紙、雲林縣西螺鎮農會支票/存摺存款對帳單
    (甲○○)1紙、雲林縣斗六分局莿桐分駐所受理詐騙帳戶通報
    警示簡便格式表(甲○○)3紙、遭詐騙資料一覽表(甲○○)11紙
    在卷可稽(見少連偵卷第237-239、241-242、247-248、242-
    244、245-246、253-257、259-279頁)；被害人庚○○有於109
    年8月31日16時許，遭不詳之人持用門號+00000000000號電
    話加以聯繫，佯稱：先前在臉書社群網站購買重力星藍芽音
    響，數量有誤云云，復於同日17時許，持用門號+000000000
    000號電話再度致電，佯稱：係郵局客服人員，須依指示操
    作網路銀行以取消訂購云云，致庚○○誤信為真，因而陷於錯
    誤，先後於109年9月2日0時12分4秒許及同日0時14分24秒許
    ，分別匯款轉帳5萬元、4萬6,108元至前揭陳書寰郵局帳戶
    等情，業為被告所不爭執，且經證人庚○○於警詢時證述甚詳
    (見少連偵卷第129-131頁)，復有內政部警政署反詐騙諮詢
    專線紀錄表(庚○○)、屏東縣政府警察局屏東分局崇蘭派出所
    受理詐騙帳戶通報警示簡便格式表(庚○○)、轉帳交易明細截
    圖(庚○○)各1紙附卷供參(見少連偵卷第281-282、283-284、
    285-286頁)；又被害人壬○○有於109年9月12日14時9分許，
    遭不詳之人持用門號+000000000000號電話與其聯繫，佯稱
    ：係洛基飯店客服人員，先前網路購買住宿券，因公司人員
    作業疏失，致訂購住宿券之數量有誤云云，復於其後某時，
    持用門號0000000000號電話再度致電，佯稱：係台新銀行人
    員，須依指示操作以解除設定云云，致壬○○誤信為真，因而
    陷於錯誤，先後於109年9月12日14時43分許及同日14時49分
    許，分別匯款轉帳4萬9,983元、4萬9,983元至楊菁菁合庫帳
    戶等情，業為被告所不爭執，且經證人壬○○於警詢時證述甚
    詳(見少連偵卷第133-136頁)，復有內政部警政署反詐騙諮
    詢專線紀錄表(壬○○)、高雄市政府警察局三民第一分局十全
    路派出所受理詐騙帳戶通報警示簡便格式表(壬○○)、金融機
    構聯防機制通報單(壬○○)各1紙、松德綜活儲存款明細截圖
    畫面2張附卷可憑(見少連偵卷第289、291、292、294-295頁
    )；另被害人己○○有於109年9月12日14時54分許，遭不詳之
    人持用門號+000000000000號電話與其聯繫，佯稱：係洛基
    飯店客服人員，因公司人員作業疏失，誤為逾訂20日住宿云
    云，復於同日15時許，持用門號+000000000000號電話再度
    致電，佯稱：係國泰世華信用卡客服人員，須依指示操作以
    解除設定云云，致己○○誤信為真，因而陷於錯誤，於109年9
    月12日15時28分許，匯款轉帳1萬3,186元(起訴書誤載為1萬
    3,200元)至前揭楊菁菁合庫帳戶等情，業為被告所不爭執，
    且經證人己○○於警詢時證述甚詳(見少連偵卷第137-138頁)
    ，復有內政部警政署反詐騙諮詢專線紀錄表(己○○)、臺北市
    政府警察局信義分局三張犁派出所受理詐騙帳戶通報警示簡
    便格式表(己○○)、金融機構聯防機制通報單(己○○)各1紙在
    卷可參(見少連偵卷第297、299、300頁)；再被害人癸○○有
    於109年9月12日15時10分許，遭不詳之人持用門號+0000000
    00000號電話與其聯繫，佯稱：係洛基飯店工作人員，先前
    消費住宿，因內部人員疏失，誤將飯店內消費住宿輸入為團
    體住宿云云，復於同日15時20分許，持用門號+00000000000
    0號電話再度致電，佯稱：係台新銀行客服人員，須依指示
    操作以解除設定云云，致癸○○誤信為真，因而陷於錯誤，先
    後於109年9月12日15時46分許、同日15時48分許及同日15時
    52分許，操作網路銀行轉帳9,983元、9,987元及3,981元至
    前揭楊菁菁合庫帳戶等情，業為被告所不爭執，且經證人癸○○於警詢時證述甚詳(見少連偵卷第141-145頁)，復有內政
    部警政署反詐騙諮詢專線紀錄表(癸○○)、臺北市政府警察局
    士林分局天母派出所受理詐騙帳戶通報警示簡便格式表(癸○○)、金融機構聯防機制通報單(癸○○)、台新銀行對帳單交易
    明細(癸○○)各1紙、轉帳交易明細畫面截圖照片3張附卷供參
    (見少連偵卷第303、305、306、307、308頁)，足認此部分
    均堪認定。
  ㈡少年林Ｏ智有於109年9月1日19時17分15秒許，在臺中市○區○○
    路0段000號統一便利商店民主門市，操作ATM自動櫃員機，
    自前揭陳書寰郵局帳戶提領2萬元，復於同日19時51分7秒許
    起至同日19時57分21秒許止，在臺中市○區○○街00號統一便
    利商店民府門市，分別操作ATM自動櫃員機，自前揭陳書寰
    郵局帳戶提領2萬元(6次)、1萬元，再於其後某時，將上開
    款項轉交予許世旻，經許世旻轉交予不詳之人；又呂明展有
    於109年9月2日0時39分49秒許起至同日0時42分1秒許止，在
    臺中市○區○○路00號全家便利商店臺中興大門市，分別操作A
    TM自動櫃員機，自前揭陳書寰郵局帳戶提領2萬元(4次)、1
    萬6,000元，復於同年9月2日0時53分42秒，在臺中市○區○○
    路000號臺中國光路郵局，操作ATM自動櫃員機，自前揭陳書
    寰郵局帳戶提領100元，再於其後某時，將上開款項轉交予
    許世旻，經許世旻轉交予不詳之人；另陳志遠有於109年9月
    12日14時許起，在臺中市○區○○路00號統一便利商店親親門
    市，分別操作ATM自動櫃員機，自前揭楊菁菁合庫帳戶提領2
    萬元(2次)、1萬元、2萬元(2次)、1萬元，又於109年9月12
    日15時54分許及同日16時32分許，在臺中市○區○○路0段00號
    統一便利商店雙十門市，分別操作ATM自動櫃員機，自前揭
    楊菁菁合庫帳戶提領2萬元、1萬7,000元，復於其後某時，
    將前揭提領款項交予呂明展，經呂明展轉交予不詳之人等情
    ，業為被告所不爭執，並經證人即同案被告許世旻、證人丁○○、呂明展、少年林Ｏ智、陳志遠、陳書寰分別於警詢時證
    述甚詳(許世旻部分：見少連偵卷第49-54頁；丁○○部分：見
    偵卷第37-43、45-47頁、少連偵卷第69-71頁；呂明展部分
    ：見偵卷第51-56頁、少連偵卷第85-92頁；林Ｏ智部分：見
    少連偵卷第93-98頁；陳志遠部分：見偵卷第229-233頁；陳
    書寰部分：見少連偵卷第117-119頁)，且有帳戶個資檢視2
    紙、中華郵政股份有限公司客戶歷史交易清單、歷史交易明
    細查詢結果各1紙、自動櫃員機監視器錄影畫面擷圖照片14
    張、指認犯罪嫌疑人紀錄表暨真實姓名對照表(陳志遠)共2
    紙、指認犯罪嫌疑人紀錄表暨真實姓名對照表(林○智)共4紙
    、指認犯罪嫌疑人紀錄表暨真實姓名對照表(陳志遠)共2紙
    在卷可稽(見少連偵卷第161-163、165、167、151-160、73-
    75、99-105、113-115頁)；此外，復有合作金庫銀行存款存
    摺(楊菁菁合庫帳戶)1本另案扣案可稽，足認此部分事實亦
    堪認定，然依上開證據僅得證明被害人甲○○、庚○○、壬○○、
    己○○及癸○○確有遭不詳詐欺集團成員施以詐欺，陷於錯誤而
    將詐騙款項匯入前揭陳書寰郵局帳戶或楊菁菁合庫帳戶，經
    少年林Ｏ智、呂明展自前揭陳書寰郵局帳戶提領被害人甲○○
    、庚○○遭詐欺之贓款後轉交許世旻，又陳志遠自前揭楊菁菁
    合庫帳戶提領被害人壬○○、己○○及癸○○遭詐欺之贓款後交予
    呂明展之事實。
  ㈢公訴意旨雖認被告涉犯加重詐欺取財罪嫌，惟為被告迭於警
    詢、本院準備程序及審理時均堅詞否認參與本案詐欺取財犯
    行，且據證人丁○○於警詢時證述：扣案存摺、提款卡係「涵
    」透過手機通訊軟體要求他人給伊，伊不知道「涵」之真實
    姓名，伊無法聯絡「涵」，需要「涵」主動打給伊，伊才能
    與其聯繫，伊撥打「涵」之FACETIME通訊軟都無法撥通，「
    涵」幾手每天更換SIM卡，只有「涵」能聯絡伊，「涵」於1
    09年9月11日某時，要求伊至臺中市西屯區河南路某全家便
    利商店，由1名伊不認識、年約40歲之男子拿給伊其中1本存
    摺，其他存摺及提款卡係何時、地，由何人拿給伊，伊已不
    記得；「涵」於109年9月12日晚上某時，用通訊軟體要求伊
    於同年9月13日14時許，至臺中市○○區○○路0段00號全家便利
    商店，會有人拿存摺給伊，伊與呂明展到達該處，一位胖胖
    的、年約30歲之人將存摺拿給呂明展，呂明展就將存摺拿到
    車上放置，伊於109年9月13日13時30分許，在臺中市南區學
    府路之中興大學附近某處搭載呂明展，原本只是要去吃飯，
    呂明展在車上始提醒伊關於「涵」通知到臺中市○○區○○路0
    段00號拿取存摺及提款卡，「涵」係表示這些存摺、提款卡
    為投資與博弈使用，「涵」會用通訊軟體要求伊於何時、何
    地，交付存摺、提款卡，「涵」來取存摺及提款卡約3、4次
    ，其他都是其他人前來取回存摺及提款卡，「涵」都戴小便
    帽、戴口罩、年約30歲、身材微胖、178公分、短髮、講臺
    語，伊幫「涵」收取存摺及提款卡約10餘次，內有存摺及提
    款卡係500元、只有提款卡係150元，只有存摺係250元，「
    涵」來收取存摺及提款卡，直接拿錢給伊，伊與呂明展約於
    1個月前，經「涵」介紹認識，呂明展曾經說過也有收取存
    摺及提款卡給「涵」，有時候係呂明展收存摺及提款卡後，
    再交給伊，由伊轉交「涵」，有時係伊收存摺及提款卡後，
    再交給呂明展，呂明展再交給「涵」，伊係因找工作在網路
    上認識「涵」，伊只有使用FACETIME通訊軟體與「涵」連絡
    ；提供詐騙存摺及提款卡之人係「涵新的」、「兄弟涵」，
    該員常以不同FACETIME通訊軟體與伊聯繫，於9月11日，「
    涵」仍在使用「涵新的」，「涵新的」帳號係+00000000000
    0號，「兄弟涵」帳號係mvp000000000000oud.com，伊不是
    指揮車手提款之人，伊僅負責幫「涵」招募需要工作之人，
    聽從「涵」指示至超商拿取存摺及提款卡，「涵」傳送帳號
    及密碼，要求伊加「小白胖子」為好友，伊依指示加入後，
    「小白胖子」傳給伊4、5組易信帳號及密碼，要求伊傳給呂
    明展、許世旻，伊只負責到這裡，其他細節並不清楚等語(
    見偵卷第37-42、46-47頁、少連偵卷第70-71頁)，於偵訊時
    證稱：伊與呂明展相約吃飯，後來伊接到「涵」使用FACETI
    ME通訊軟體來電，伊係於上個月在518求職網站找工作，係
    「涵」向伊面試，伊見過「涵」幾次，工作內容係「涵」要
    求伊至指定地點收取存摺、提款卡，攜至指定地點交給「涵
    」，「涵」會依存摺及提款卡數量，每組給伊500元，伊共
    拿了10幾組給「涵」，今日又收了3組，還沒拿去給「涵」
    就遭警察逮捕，伊曾至太原停車場收了2、3本，也是「涵」
    指定伊前往，伊與呂明展共同於9月12日，至河北路全家便
    利商店收了1本，係呂明展下車拿回來車上，扣案之蘋果廠
    牌6S型號白色行動電話係「涵」交給伊，「涵」要求伊用這
    支手機與其聯繫，伊與呂明展係經「涵」介紹認識，「涵」
    目的係欲伊等一起收存摺及提款卡，伊與呂明展於9月11日
    遭查獲當時，伊真得不知道是在詐欺，約於9月10、11日某
    時，呂明展原本好像來找伊吃飯，後面就表示有存摺，「涵
    」發簡訊給呂明展，表示要有東西要收，伊與呂明展就一起
    去，在明德高中那邊某店家，車內人頭帳戶提款卡部分係呂
    明展取得，部分係呂明展拿給伊，部分係「涵」叫人家拿給
    伊，及「涵」親自拿給伊，密碼紙都是「涵」交給伊，部分
    沒有完整，例如只有存摺或提款卡，等伊收齊完，「涵」就
    是要求伊至指定地點，會有人拿存摺或提款卡給伊，待整組
    齊全再交還「涵」，伊應該係於8月14、15日某時起，開始
    幫「涵」做事等語(見偵卷第158-159、211-214頁)，又於本
    院審理時具結後證述：伊曾見過「涵」2、3次，但沒有看清
    楚面貌，該員身高約170公分，長相沒有印象，因為都戴著
    口罩，然後將自己套很緊，伊不認識在庭之被告，應該不是
    伊所指稱「涵」之人，不是同一人，伊係交存摺給「涵」，
    之前2、3次自稱「涵」之人都是不同人，伊沒有與在庭被告
    見過面，當時有些係未接來電，後來伊就自行註明，但註明
    錯誤，「涵新」與「兄弟涵」係不同人，伊忘記取帳戶資料
    之人係哪個暱稱，因為該員打電話來，伊就認識係該員聲音
    ，該員會直接向伊表示工作內容，伊就知道是何人，使用臺
    語口音，均為同一個聲音，電話係「涵」，警察查獲伊時，
    手機顯示2個「涵」，警員就詢問伊，伊就指明並表示係「
    涵」，因為伊無法確認是哪一個等語(見本院卷第238-245頁
    )，核諸證人丁○○所述上情可知，其對於暱稱「涵」之人係
    指揮其收取作為人頭帳戶存摺或提款卡之詐欺集團成員乙情
    ，固然證述甚詳，然亦證稱無法主動與「涵」加以聯繫，僅
    能藉由通話聲音憑以判斷是否為「涵」來電之辨識標準，又
    證人丁○○雖證稱係因不詳求職網站與「涵」結識，且曾數次
    與「涵」見面，然亦當庭證述在庭被告並非暱稱「涵」之人
    ，是被告究竟是否為暱稱「涵」之人、又被告曾否指示證人
    丁○○收取作為人頭帳戶存摺及提款卡等節，尚需有相當補強
    證據佐證其真實性。
  ㈣再據證人呂明展於警詢時證稱：伊與丁○○係朋友關係，伊認
    識丁○○約6個月，在臉書上認識，伊不認識「涵」，伊有聽
    過「涵」，但沒有接觸過，伊都在臉書通訊軟體與丁○○聯絡
    ，丁○○約伊於109年9月13日14時30分許，在中興大學附近載
    伊，要去吃飯，伊不清楚怎麼由丁○○載至臺中市○○區○○路0
    段00號，伊曾幫丁○○接線收存摺，前於臉書八大群組貼文，
    1組2萬元1個月，但都沒成功過，丁○○曾拿給伊1,000元，沒
    有告知金錢來源；當時「涵」向伊表示可以從提款款項獲取
    0.5%金額，伊沒有領到酬勞，「涵」係集團首腦，丁○○負責
    統籌指揮車手領錢，伊只有與「涵」通過電話，伊無法指認
    等語(見偵卷第51-56頁、少連偵卷第85-92頁)，且於偵訊時
    證稱：當天伊與丁○○相約吃飯，後來伊與丁○○一起至全家便
    利商店收1本台新銀行存摺，當時伊與丁○○吃完飯，丁○○接
    到「涵」來電，就一起去收存摺，丁○○沒有給伊錢，伊知道
    「涵」這個人，但伊沒與「涵」聯絡，當時伊係在求職網站
    聯絡該員，該員就將丁○○介紹給伊等語(見偵卷第158-159頁
    )，證人呂明展雖曾於警詢時證述暱稱「涵」之人係集團首
    腦，且曾與「涵」通話等經歷，然亦表示無法指認出自稱「
    涵」之人為何人，又互核證人呂明展與丁○○前開證述內容，
    其等對於係由何人接獲「涵」指示後收取人頭帳戶資料之重
    要關鍵經過，彼此間說詞不一，已生齟齬，是依前開證人證
    述，已見其等證述非無瑕疵可指，尚無從證明被告是否為其
    等所稱暱稱「涵」之人。
  ㈤另公訴意旨雖以FACETIME通訊軟體(帳號mvp000000000000oud
    .com)為被告所註冊，且於上開詐欺犯罪期間，仍持續登入
    使用中，所登入使用之IP位址確均為被告當時位在臺中市○○
    區○○路000號4樓之16居所乙節，而認被告涉犯加重詐欺取財
    罪嫌，然查，另案被告丁○○與呂明展前於109年9月13日16時
    35分許，在臺中市○○區○○路0段00號前，因交通違規為警查
    獲，並扣得丁○○所持用APPLE廠牌IPhone-11S型號黑色行動
    電話(含門號0000000000號SIM卡1張)、呂明展所持用APPLE
    廠牌IPhone-6S型號白色行動電話(含不詳門號SIM卡1張)及A
    PPLE廠牌IPhone-6S型號黑色行動電話(含門號0000000000號
    SIM卡1張)等情，業經證人丁○○及呂明展分別於警詢時證述
    明確【丁○○部分：見臺灣臺中地方檢察署109年度偵字第287
    45號偵查卷宗(下稱另案偵卷)第38-39頁；呂明展部分：見
    另案偵卷第53頁】，且有職務報告1紙、臺中市政府警察局
    保安大隊第二中隊搜索/扣押筆錄暨扣押物品目錄表共3紙在
    卷可稽(見另案偵卷第61、83-87頁)，其中另案被告丁○○持
    用之前揭黑色行動電話對話紀錄截圖所示，該行動電話前曾
    於109年9月12日22時3分許，與暱稱「兄弟涵」之FACETIME
    通訊軟體(帳號mvp000000000000oud.com)通話26秒，且於10
    9年9月11日0時18分許，與暱稱「涵新的」之FACETIME通訊
    軟體(門號+000000000000號)通話未完成之對話紀錄；另案
    被告呂明展所持前揭行動電話並無任何與被告聯繫紀錄等情
    ，此有對話紀錄截圖照片3張、臺中市政府警察局保安警察
    大隊通聯紀錄表2紙在卷可稽(見另案偵卷第109、115-117頁
    )；暱稱「兄弟涵」之FACETIME通訊軟體(帳號mvp000000000
    000oud.com號)固係由被告之前妻蔡茜妤於109年4月24日某
    時，申請開通門號後交付被告使用迄今等情，業為被告所自
    承(見本院卷第77頁)，且有蘋果公司FACETIME帳號mvp00000
    0000000oud.com註冊資料、登入IP位址資料、IP位址之使用
    人資料共4紙、申登人資料11紙、個人戶籍資料(完整姓名)
    查詢結果1紙在卷可稽(見少連偵卷第169-175、177-198頁、
    本院卷第17-18頁)，然依前開IP位址之使用人資料所示，僅
    足證明該IP位址使用人為被告持用之前開帳號，卷內並無可
    資證明各該IP位址所屬基地臺位置資料，尚無法直接認定該
    IP位址係被告前址居所之特定地點，且依卷附前開資料所示
    ，更無法推知該次通話之具體內容為何，亦無積極證據證明
    前開暱稱「涵新的」之FACETIME通訊軟體(門號+0000000000
    00號)為被告所持用，則被告於前揭時點，縱曾使用FACETIM
    E通訊軟體(帳號mvp000000000000oud.com)，此與被告有無
    參與本案詐騙告訴人之犯罪行為，係為二事，亦無法證明被
    告即係另案被告丁○○及呂明展所稱暱稱「涵」之人，實難以
    此推認被告涉犯本案詐欺取財犯行。
六、綜上所述，公訴意旨所指出之證據方法，並無法證明被告曾
    以前揭通話作為其參與本案對告訴人詐欺取財之行為分擔，
    在罪疑唯輕原則下，自難遽認被告涉犯本案三人以上共同犯
    詐欺取財、一般洗錢等犯行，灼然甚明。從而，本件依檢察
    官所提出之證據或指出之證明方法，尚未達於通常一般之人
    均不致有所懷疑，而得確信其為真實之程度，既不能證明被
    告犯罪，揆諸前開法條規定及判決意旨，自應為被告無罪之
    諭知，以昭審慎。
據上論斷，應依刑事訴訟法第301條第1項前段，判決如主文。
本案經檢察官辛○○提起公訴，檢察官戊○○、乙○○到庭執行職務。
中　　華　　民　　國　 110　　年　 10　　月　　19　　日
　　　　　　　　　刑事第十五庭審判長法　官　簡佩珺
                                    法  官  張雅涵
                                    法  官  湯有朋
以上正本證明與原本無異。
如不服本判決應於收受送達後20日內向本院提出上訴書狀，並應
敘述具體理由；其未敘述上訴之理由者，應於上訴期間屆滿後20
日內向本院補提理由書（均須按他造當事人之人數附繕本）「切
勿逕送上級法院」。
告訴人或被害人如不服判決，應備理由具狀向檢察官請求上訴，
上訴期間之計算，以檢察官收受判決正本之日起算。
　　　　                            書記官   黃美雲
中　　華　　民　　國　　110 　年　　10　　月　　19　　日